臺灣臺北地方法院民事裁定
111年度抗字第435號
抗  告  人  蔡宏成  

相  對  人  黃子峻  

上列當事人間聲請本票裁定事件，抗告人對於民國111年9月1日
本院司法事務官所為111年度司票字第12498號裁定提起抗告，本
院裁定如下：
    主  文
一、抗告駁回。
二、抗告程序費用新臺幣1,000元由抗告人負擔。
    理  由
一、抗告人於原審聲請意旨略以：抗告人持有相對人所簽發如附
    表所示之本票（下稱系爭本票），詎抗告人於到期日後經提
    示未獲兌現，爰依票據法第123條、非訟事件法第194條規定
    ，聲請法院裁定就本票金額新臺幣（下同）4萬元准予強制
    執行等語。
二、抗告意旨略以：票據法未明定執票人必須「現實提出」本票
    請求付款，抗告人以通訊軟體向相對人提示系爭本票，符合
    票據法第69條第1項規定，屬合法有效之提示。況相對人於
    系爭本票到期日後避不見面，抗告人無法與之聯繫，無現實
    提出請求付款之可能，爰請求廢棄原裁定等語。
三、本件抗告人聲請對相對人裁定准予本票強制執行，經原審司
    法事務官於民國111年9月1日以抗告人僅以通訊軟體通知為
    付款請求，不生提示之效力，裁定駁回其聲請。抗告人對之
    不服，於法定期間內提起抗告。
四、按執票人向本票發票人行使追索權時，得聲請法院裁定後強
    制執行，票據法第123條定有明文。次按執票人應於到期日
    或其後2日內，為付款之提示；匯票到期不獲付款時，執票
    人於行使或保全匯票上權利之行為後，對於背書人、發票人
    及匯票上其他債務人得行使追索權；匯票全部或一部不獲承
    兌或付款或無從為承兌或付款提示時，執票人應請求作成拒
    絕證書證明之；匯票上雖有免除作成拒絕證書之記載，執票
    人仍應於所定期限內為承兌或付款之提示。但對於執票人主
    張未為提示者，應負舉證之責，票據法第69條第1項、第85
    條第1項、第86條第1項、第95條分別定有明文。上開關於匯
    票付款、追索權之規定，依同法第124條，於本票準用之。
    是以，本票上雖記載免除作成拒絕證書，執票人仍應於所定
    期限內為「付款之提示」，必須踐行付款之提示，方可認其
    行使追索權之形式要件具備。
五、再按，本票為完全而絕對之有價證券，具無因性、提示性及
    繳回性，該權利之行使與本票之占有，有不可分離之關係（
    最高法院98年度台抗字第710號裁定參照）。是票據權利人
    向票據債務人請求履行票據上之債務，必須證明占有票據，
    而證明占有票據最直接之方法即提示票據，故所謂「付款之
    提示」，係指票據執票人向付款人出示票據請求付款，亦即
    必須「現實提出票據」。此與民法上之「請求」，著重於意
    思表示之到達，不論口頭、書面均屬之迥異（參考臺灣高等
    法院108年度非抗字第104號裁定見解）。
六、經查：
㈠、抗告人固提出其與相對人之對話紀錄，主張其已以通訊軟體
    向相對人為付款之提示云云（見本院卷第17至22頁）。惟觀
    諸系爭本票內容，明載「（本票免除作成拒絕證書）」，有
    系爭本票存卷可按（見原審卷第10頁），依前開說明，執票
    人仍應於所定期限內為付款之提示，方可認其行使追索權之
    形式要件具備。參以抗告人於原審聲請本票裁定准許強制執
    行時，主張其以通訊軟體向相對人為付款之提示，有對話紀
    錄為憑（見原審卷第12至15頁），抗告人於抗告狀內復陳明
    相對人於系爭本票到期日後，已失聯無法聯繫等語（見本院
    卷第13頁），堪認抗告人僅以通訊軟體請求相對人給付票款
　　，未曾向相對人現實提出系爭本票甚明，揆諸前開說明，難
    認抗告人已踐行「付款之提示」，不具備行使追索權之形式
    要件。
㈡、抗告人雖抗辯票據法未明定執票人必須向付款人現實提出本
    票，原審要求其「現實提出」本票請求付款，違反法律明確
    性原則云云。惟關於「付款之提示」是否限於「現實提出本
    票」，涉及法院對於票據法第124條準用第95條所定「付款
    之提示」之解釋，此與法律有無違反法律明確性原則無涉。
    而法官於個案適用法律規定時，本應為適當之解釋，以確定
    其意涵，非謂法律文義應具體詳盡而無解釋之空間與必要，
    且於任何個案之適用均應毫無疑義者，始符合法律明確性原
    則（參見司法院釋字第804號解釋理由書第10段）。況考諸
    票據法第13條、第69條第1項所寓含票據無因性、提示性之
    特性，由立法目的與票據法體系整體關連性觀察，「付款之
    提示」係指「現實提出票據」，應非難以理解，且為一般受
    規範者所得預見，並可經由司法審查加以認定及判斷，故票
    據法第95條所定「付款之提示」，亦與法律明確性原則無違
    ，抗告人前開所辯，殊難憑採。
㈢、基上，票據法第124條準用第95條之「付款之提示」，係指「
    現實提出票據」，抗告人僅以通訊軟體請求相對人付款，未
    踐行「付款之提示」，不符合行使追索權之形式要件，自不
    得執系爭本票，依票據法第123條規定，聲請法院裁定強制
    執行。原裁定以抗告人未踐行提示，裁定駁回抗告人之聲請
    ，核無違誤。抗告意旨指摘原裁定不當，求予廢棄，為無理
    由，應予駁回。
七、據上論結，本件抗告為無理由，依非訟事件法第21條第2項
    、第24條第1項、第46條、民事訴訟法第495條之1第1項、第
    449條第1項、第95條、第78條，裁定如主文。
中　　華　　民　　國　　111 　年　　10　　月　　31　　日
                  民事第八庭  審判長法  官  蔡世芳
                                    法  官  陳威帆
                                    法  官  吳佳樺
以上正本係照原本作成。
不得抗告。
中　　華　　民　　國　　111 　年　　10　　月　　31　　日
                                    書記官  黃湘茹
附表：
票據號碼 發票人 發票日（民國） 票面金額 （新臺幣） 到期日 受款人 證據頁碼 CH0000000 黃子峻 111年6月9日 4萬元 111年6月30日 蔡宏成 原審卷第 10頁